【裁判字號】    98,交抗,1715
【裁判日期】    980714
【裁判案由】    違反道路交通管理處罰條例
【裁判全文】
臺灣高等法院交通事件裁定            98年度交抗字第1715號
抗  告  人
即受處分人  甲○○
上列抗告人即受處分人因違反道路交通管理處罰條例案件，不服
臺灣板橋地方法院，中華民國98年5 月27日裁定（原審案號：98
年度交聲字第1124號），提起抗告，本院裁定如下：
    主  文
抗告駁回。
    理  由
一、原處分意旨略以：受處分人即異議人甲○○於民國97年6 月
    3 日下午5 時25分許，騎乘所有之車牌號碼QZY-340 號輕型
    機車，在臺北市○○路○ 段與桂林路口，行駛於人行道上，
    經臺北市政府警察局萬華分局警備隊員警以異議人有「駕車
    行駛人行道」之違規事由當場攔停舉發，復未於應到案日期
    即97年6 月18日前繳納罰鍰，爰依道路交通管理處罰條例第
    45條第6 款，處罰鍰新臺幣（下同）1,800 元，並依第63條
    第1 項第1 款記違規點數1 點。
二、異議意旨略以：異議人於97年6 月經過上開路段時因修路，
    不知有人行道而駛過，經警攔下而違規，因家境比較貧苦，
    故詢問警員要罰多少，警員告知為600 元，要伊回家等通知
    ，並未交付伊違規通知單，未料竟收受裁決書處罰鍰1,800
    元，故聲明異議，請求撤銷原處分云云。
三、原裁定意旨略以：受處分人甲○○於97年6 月3 日17時25分
    許，騎乘車號QZY-340 號輕型機車駛於臺北市○○路○ 段與
    桂林路口人行道，經警舉發違規等情，業據證人即舉發員警
    乙○○到庭證述明確。證人係依法執行公務之警員，與受處
    分人毫不相識，復無怨隙，應無甘冒觸犯偽證之罪責，故意
    構詞誣陷受處分人之必要，且受處分人確實於「收受通知聯
    者簽章欄」簽名一情，此為受處分人於原審中所不否認，並
    有臺北市政府警察局北市警交字第AEX180042 號舉發違反道
    路交通管理事件通知單1 紙在卷可佐，已足信證人乙○○所
    述為真實可採。從而，受處分人有「駕車行駛人行道」之違
    規事實，並經原舉發機關合法送達違規通知單已臻明確，受
    處分人既未依期繳納罰鍰，則原處分機關道路交通管理處罰
    條例第45條第6 款、第63條第1 項第1 款，並參酌違反道路
    交通管理事件統一裁罰基準表之規定，裁處異議人罰鍰1,80
    0 元，並記違規點數1 點，於法並無違誤。本件異議為無理
    由，應予駁回。
四、抗告意旨略以：抗告人確實當場未收到通知聯，故延遲繳款
    ，而非有意避不繳納，請以最低罰金600 元處置，且再請參
    酌抗告人家境清苦，丈夫為80歲老人且患有癲癇，唯一的孩
    子痛風未能工作且尚在求學中，懇請網開一面。另抗告人與
    警員也沒什麼瓜葛，更不會抹黑警員云云。
五、按機車腳踏車行駛之車道及轉彎，應依標誌或標線之規定行
    駛，無標誌或標線者，不得在人行道行駛，道路交通安全規
    則第99條第1項第4款定有明文。另按汽車駕駛人，爭道行駛
    ，駕車行駛人行道者，處600元以上1,800元以下罰鍰，並予
    記違規點數1點，道路交通管理處罰條例第45條第6款、第63
    條第1項第1款分別定有明文。
六、經查：
  (一)按交通員警舉發違反道路交通管理處罰條例所列之違規事實
    ，本質上為行政處分，係公務員基於職務上權力，依法就特
    定之具體事件所為具公法上效果之單方行政行為，基於公務
    員為公法上行為具有公信力之原則，該行政行為當可被推定
    為真正，其據以依法處分之事實認定亦為正確無誤，此公信
    原則，乃立法者賦予行政機關制定違反道路交通事件統一裁
    罰標準及處理細則，使執勤警員得當機處分，以維護交通秩
    序、安全之行政目的，殊不得任意質疑行政處分之公信力。
    且證人即舉發員警乙○○係於執行勤務時發現抗告人上開違
    規情形而取締，與抗告人素不相識，復無怨隙，應無甘冒觸
    犯偽證罪責，而故意構詞誣陷抗告人之必要，苟無其他積極
    證據可佐，已難認其等有何濫行舉發違規之情形；況依道路
    交通管理處罰條例科處行政罰事件，依據公法爭議之舉證責
    任分配法則，固應先由行政機關就其業已履踐相關正當法律
    程序，以及人民應受處罰之客觀違反法令行為，負證明之責
    ，受處罰人就行政機關已為相當證明之前開事項，若主張欠
    缺主觀歸責條件或為其他抗辯，亦須就其所辯提出反證。而
    行政機關對於前開應為舉證事項，並非不得以執行查察取締
    勤務人員，依據調查人證之程序，使就親歷事實提供不可替
    代之證明方法。
  (二)次按警察取締交通違規事件，其以科學儀器照相採證者，固
    然足以據為交通違規事實之證明，惟交通違規事實本具有稍
    縱即逝之性質，且囿於當場舉發而未以科學儀器照相採證，
    甚或礙於手動照相而未能即時拍攝違規之情節，立法者並未
    明文限制或排除「舉發警員目睹、耳聞」之證據能力，或其
    證述內容對於違規事實之證明力，則取締員警就交通違規事
    實之親身經歷見聞，當亦足可恃為此類交通事件違規事實之
    證據，而要非所有交通違規事件倘未經科學儀器照相採證即
    一概不能據以認定。又交通警察掣單舉發違反道路交通管理
    處罰條例所列之違規事實，本質上為行政處分，係公務員基
    於職務上權力，依法就特定具體事件所為具公法上效果之單
    方面行政行為，基於公務員為公法上行為具有公信力之原則
    ，該行政行為當可被推定為真正，其據以依法處分之事實認
    定亦為正確無誤，於此，法院若查無證據足資證明員警捏造
    事實違法取締之情事，則執勤警員本其維護交通秩序、安全
    職責所為之舉發事實，自應受到合法、正確之推定，而其證
    言又如無顯著瑕疵或與事實不符之處，則當值採信。
  (三)抗告人即受處分人甲○○於前揭時、地，騎乘輕型機車違規
    行駛人行道，經警當場攔停舉發等情並不否認，惟辯稱員警
    未交付舉發通知單云云，然本案查獲情形，業經證人乙○○
    於原審證稱：伊將受處分人攔停稽查，請其出示駕照、行照
    ，核對無誤後就製單舉發違反第45條第6 款，先交付舉發單
    第1 聯給受處分人，並請受處分人在第2 聯簽名確認，受處
    分人就離開了；違規通知單共3 聯，第1 聯交付違規者，第
    2 聯移送裁決單位，第3 聯由分局收執，受處分人是在第2
    聯上簽名，複印至第3 聯；伊對受處分人是否有詢問罰鍰金
    額已無印象，但有詢問者通常伊會請其5 天後去郵局繳納等
    語（原審卷第14頁背面），顯見證人證稱，抗告人於舉發時
    地有騎乘輕型機車違規行駛人行道，並非無據，抗告人前揭
    違規事證明確。是本件雖無違規採證照片或其他相關人證可
    供調查，然依上說明，法院非不得以舉發時員警之親身經歷
    為證，且以舉發員警與抗告人並無嫌隙，並無甘冒觸犯偽證
    之罪責，故意構詞誣陷抗告人之必要，則其所證內容，當足
    供法院憑以判斷、認定違規事實之存在，法院自無從在舉發
    員警到庭所證情節核無矛盾、齟齬暨違背經驗、論理法則之
    情況下，率將舉發員警之親身見聞排除於證據之外，是本院
    自得以證人即舉發警員乙○○之可信證詞據為認定抗告人違
    規事實。況「收受通知聯者簽章」欄位之設計目的即在由違
    規行為人以簽章方式確認業已收受通知單，避免日後各執一
    詞徒生爭議，交通警員在舉發違規時，將通知聯交付受舉發
    人並請其簽收，係執勤之標準動作，若違規者拒不簽收，警
    員逕行記載「拒簽」，亦生送達之效力，又本件舉發時並無
    其他爭執，衡情，員警自無故意使抗告人於「收受通知聯者
    簽章」欄上簽章後，故意隱匿上開通知聯而未交付抗告人之
    理，抗告人空言指稱其雖有簽名但員警未交付通知聯等語，
    殊難想像，尚難採信。依前所述，行政機關已就抗告人之違
    規事項為相當之證明，抗告人若主張欠缺主觀歸責條件或為
    其他抗辯，亦須就其所辯提出反證，抗告人空言指稱未收到
    通知單云云，洵無可採。
  (四)綜上所述，原審法院認受處分人確有於前揭時、地，駕車行
    駛人行道之交通違規行為，原處分機關依道路交通管理處罰
    條例第45條第6 款、第63條第1 項第1 款之規定，裁處受處
    分人罰鍰1,800 元，並記違規點數1 點，自屬有據，核無違
    法或不當之處，因而駁回受處分人之異議。經核原裁定認事
    用法並無不合，受處分人抗告意旨執前詞，否認收受通知單
    ，指摘原裁定不當為無理由，應予駁回。
據上論結，應依道路交通案件處理辦法第26條、刑事訴訟法第41
2條，裁定如主文。
中    華    民    國    98    年    7     月    14    日
                  刑事第十五庭審判長 法  官  吳昭瑩
                                     法  官  李正紀
                                     法  官  李釱任
以上正本證明與原本無異。
不得再抗告。
                                     書記官  張玉如
中    華    民    國    98    年    7     月    15    日


司法院資訊處製作；財團法人民間司法改革基金會備份。
